臺灣橋頭地方法院行政訴訟判決
111年度交字第142號
原      告  陳孟妍
被      告  高雄市政府交通局

代  表  人  張淑娟
上列當事人間交通裁決事件，原告不服被告民國111年7月14日高
市交裁字第32-BJD428061號裁決之處分，提起行政訴訟，本院判
決如下：
    主  文
原告之訴駁回。
訴訟費用新臺幣叁佰元由原告負擔。
    事實及理由
一、程序事項：本件係原告不服被告民國111年7月14日高市交裁
    字第32-BJD428061號裁決而提起之撤銷訴訟，屬行政訴訟法
    第237條之1第1項第1款所稱交通裁決事件，且本件事證明確
     ，本院認無經言詞辯論之必要，爰依同法第237條之7規定
    ，不經言詞辯論逕行裁判。
二、事實概要：原告於民國111年5月4日15時22分駕駛車號000-0
    000普通重型機車，由北往南行駛於高雄市民族一路，行經
    民族一路1191巷口時，因有「汽車駕駛人行車速度，超過規
    定之最高時速20公里以内」之違規情事，經高雄市政府警察
    局左營分局依採證照片逕行舉發。原告不服舉發，於111年6
    月5日向左營分局提出陳述，經左營分局於111年7月6日以高
    市警左分交字第11172103200號函查復略以：「查本案為測
    速照相逕行舉發案件，牌號0000000000號普重機車，於旨揭
    舉發單所載違規時、地，行車速度超過規定之最高時速20公
    里以内，其違規事實明確，案有採證照片佐證，經本分局重
    新審視，照片業以六芒星標示鎖定系爭車輛號牌並偵測行駛
    速度，測速儀器有檢定合格證書，其測定性能正常運作足資
    佐證。相關測速照相及限速標誌則設置於前方民族一路1191
    巷口快慢車道分隔島上南側路燈電線杆，未遭其他物品遮擋
    ，經量測，告示牌與員警值勤點之距離達240公尺，當日舉
    發員警駕駛警用巡邏車，員警在巡邏車旁人行道上，著制服
    執行勤務，均可明確清晰辨識，全案違規屬實洵勘認定，依
    法舉發並無疑義。」，交通局並依此函覆原告。原告仍不服
    ，向被告申請裁決，被告洵依據道路交通管理處罰條例第40
    條、第63條第1項第1款及違反道路交通管理事件統一裁罰基
    準及處理細則第45條規定，開立高市交裁字第32-BJD428061
    號違反道路交通管理事件裁決書，裁處原告「罰鍰新臺幣壹
    仟貳佰元整，並記違規點數1點」之處分。原告不服，遂提
    起本件行政訴訟。
三、本件原告主張：依據道路交通管理處罰條例第7條之2第3項
    規定，測速照相機在一般道路應於100公尺至300公尺前設置
    警告標示牌，若在高速公路、快速道路，應於300公尺至100
    0公尺前明顯標示。本案舉發地點為原告每日上班必經之路 
    ，每日經過並未發現1191巷口有設置任何警告標示牌；另以
    歷年來google map街景圖對比，自始至今亦未曾發現該警告
    標示牌之存在。又左營分局之舉發通知書送達原告時並無附
    帶任何警告標示牌照片，而是等到本人申訴之後才由高雄市
    政府交通局111年7月12日高市交裁決字第11142527400號函
    隨函檢附，但所附之告示牌照片一來並無日期時間戳記，再
    則該照片明顯為深夜人車稀少時所拍攝，與本人違規時間屬
    白天時段明顯不符，無法證明在舉發違規期間該警告標示牌
    確實設置於現場，且該照片居然與本人不同日期申訴之違規
    案（另案字號BJD425623號）回文所附之警告標示牌照片相
    同，推論製單舉發人員以深夜時段掛上警告標示牌後拍照即
    卸下該標示牌，又或以陳年之標示牌舊照重複使用，便宜行
    事作為舉發之用，有以不實事項登載於公文書之嫌等語。原
    告並聲明：原處分撤銷。
五、被告抗辯：
(一)原告雖主張並未發現1191巷口有設置任何警告標示牌云云，
    惟按道路交通標誌標線號誌設置規則第55條之2第1項規定：
     測速取締標誌「警52」，用以警告車輛駕駛人前方路段常
    有測速取締執法，促使行車速度不得超過道路規定之最高速
    限或低於規定之最低速限。同規則第85條第1項規定： 最高
    速限標誌「限5」，用以告示車輛駕駛人前方道路最高行車
    時速之限制，不得超速。設於以標誌或標線規定最高速限路
    段起點及行車管制號誌路口遠端適當距離處；里程漫長之路
    段，其中途得視需要增設之。故『『道路交通管理處罰條例第
    7條之2第3項「明顯標示」』』應係指具有「警告車輛駕駛人
    前方路段常有測速取締執法，促使行車速度不得超過道路規
    定之最高速限或低於規定之最低速限」功能之「警52」標誌
    ，而非「用以告示車輛駕駛人前方道路最高行車時速之限制
    」之「限5」標誌。
(二)次按道路交通安全規則第93條第1項規定： 行車速度，依速
    限標誌或標線之規定，無速限標誌或標線者，應依下列規定
    ：一、行車時速不得超過五十公里。但在設有快慢車道分隔
    線之慢車道 ，時速不得超過四十公里，未劃設車道線、行
    車分向線或分向限制線之道路，時速不得超過三十公里 。
    經檢視舉發機關提供之示意圖及採證照片可見，本案「警52
    」測速取締標誌設置左營區民族一路南向1191巷口慢車道之
    快慢車道分隔島上路燈電線杆上，該告示牌與測速取締儀器
    位置（即員警值勤點），兩者距離據舉發機關查復達240公
    尺，而測速儀器位置與違規行為發生地（即車輛位置）依採
    證相片顯示為35.6公尺，綜上，本件「警52」測速取締標誌
    與原告違規行為發生地相距約275.6公尺，顯已符合前揭「1
    00公尺至300公尺間，明顯標示」之舉發要件。又該「警52
    」測速取締標誌據舉發機關提供之原始拍照檔案日期，顯示
    為111年5月4日15時01分，可證系爭違規時間111年5月4日15
    時22分前所設置，且其在日間有自然光線之情形下，足可清
    楚辨識 ，是該告示牌之設置，業已盡告知用路人依速限駕
    駛之作為義務，足以促請駕駛人注意不得違規行駛，已堪認
    符合處罰條例第7條之2第3項「明顯標示」之意旨。且衡諸
    上開設置告示牌立法用意，不外表明科處違規人行政裁罰之
    目的乃在敦促駕駛人依行車速限駕駛，是以科學儀器採證，
    應由主管機關在明顯處警示，用以提醒駕駛人依道路速限行
    駛，以期在駕駛人避免受罰之心理下，達到依行車速限駕駛
    進而維護行車安全之最大效益，此係善意之提醒 。原告身
    為駕駛人，領有合格之駕駛執照，理應藉此謹慎注意暨遵守
    該路段速度限制之規定，非僅於設置「測速照相請減速」之
    告示牌處、或在警車閃爍警示燈明確告知正在執行超速取締
    勤務時方遵守交通規則，而於未設有告示牌處即得有不予遵
    循之寬容空間；況本件已於系爭地點前設置明顯告示牌告知
    駕駛人，已如前述，則本件警員舉發程序，並無任何違誤之
    處。再按雷射測速儀器經列為法定度量器之測速設備裝置，
    衡諸度量衡法第5條、度量衡器檢定檢查辦法第3條第1項第6
    款之規定，與大眾有關之公務檢測儀器，既經由國家專責機
    關檢定合格後加以使用，並定期檢測，自有公信力 。查本
    件舉發員警採證使用之雷射測速儀，係依規定送請經濟部標
    準檢驗局委託財團法人台灣商品檢測驗證中心檢驗合格領有
    合格證書，足徵原告駕駛系爭車輛於上揭時間，行駛系爭路
    段時，該測速照相儀器確仍在合格期限内，且該雷射測速儀
    之準確性及正確性應值得信賴。本案既經原舉發機關查證違
    規事實明確，被告依法以原處分裁罰原告，於法應無不合，
    本件原告之訴為無理由等語。被告並聲明：原告之訴駁回。
六、本院之判斷：
　㈠按道路交通管理處罰條例第7條第1項規定：道路交通管理之
    稽查，違規紀錄，由交通勤務警察，或依法令執行交通稽查
    任務人員執行之。第7條之2第1項第7款規定：汽車駕駛人之
    行為有下列情形之一，當場不能或不宜攔截製單舉發者，得
    逕行舉發：...七、經以科學儀器取得證據資料證明其行為
    違規。同條第2項第9款規定：前項第7款之科學儀器應採固
    定式，並定期於網站公布其設置地點。但汽車駕駛人之行為
    屬下列情形之一者，不在此限：...九、行車速度超過規定
    之最高速限或低於規定之最低速限。同條第3項規定：對於
    前項第9款之違規行為，採用固定或非固定式科學儀器取得
    證據資料證明者，於一般道路應於100公尺至300公尺間明顯
    標示之。由上開規定可知，測速照相可以固定式與非固定式
    之科學儀器為之，若以固定式為之者，除在一定距離前明顯
    標示外，尚須定期在網站公布，若以非固定式為之者，僅需
    在一定距離前標示即可。準此，員警以非固定式科學儀器執
    行測速勤務，自得審酌路況、發生交通事故之頻率等因素，
    擇定適當地點執行超速違規之取締 ，故而，員警於實施測
    速前，臨時於一定距離前設置測速取締標誌，應符合現行法
    之規範。
　㈡經查，原告駕駛其所有車號000-0000普通重型機車於111年5
    月4日15時22分，行經民族一路1191巷口時，因有「汽車駕
    駛人行車速度，超過規定之最高時速20公里以内」之違規事
    實，經高雄市政府警察局左營分局依採證照片逕行舉發。原
    告不服舉發，於111年6月5日向被告提出陳述，經高雄市政
    府警察局左營分局於111年7月6日以高市警左分交字第11172
    103200號函查復略以：「查本案為測速照相逕行舉發案件，
    牌號0000000000號普重機車，於旨揭舉發單所載違規時、地
    ，行車速度超過規定之最高時速20公里以内，其違規事實明
    確，案有採證照片佐證，經本分局重新審視，照片業以六芒
    星標示鎖定系爭車輛號牌並偵測行駛速度，測速儀器有檢定
    合格證書，其測定性能正常運作足資佐證。相關測速照相及
    限速標誌則設置於前方民族一路1191巷口快慢車道分隔島上
    南側路燈電線杆，未遭其他物品遮擋，經量測，告示牌與員
    警值勤點之距離達240公尺，當日舉發員警駕駛警用巡邏車 
    ，員警在巡邏車旁人行道上，著制服執行勤務，均可明確清
    晰辨識，全案違規屬實洵勘認定，依法舉發並無疑義。」等
    語。原告仍不服，向被告申請裁決，被告洵依據道路交通管
    理處罰條例第40條、第63條第1項第1款及違反道路交通管理
    事件統一裁罰基準及處理細則第45條規定，開立高市交裁字
    第32-BJD428061號裁決書，裁處原告「罰鍰新臺幣壹仟貳佰
    元整，並記違規點數1點，罰鍰限於111年8月13日前繳納。 
    」之處分，此有舉發違反道路交通管理事件通知單、車號00
    0-0000違規歷史資料查詢報表、違反道路交通管理事件裁決
    書、送達證書、系爭車輛超速違規採證照片、告示牌照片、
    雷射測速儀檢定合格證書等附卷可稽（本院卷第55至61頁 
    、第67至77頁），原告之違規事實，洵堪認定。
　㈢原告主張：本件舉發違反在道路前方100-300公尺設置警告標
    示牌之規定云云。惟經檢視舉發機關提供之「警52」測速取
    締標誌設置現場照片（參本院卷第71至73頁）及採證照片（
    參本院卷第67至69頁）：本件「警52」測速取締標誌設置於
    民族一路1191巷口分隔島上路燈電線桿上，約位於民族一路
    1189-2號門口前，該告示牌與測速取締儀器位置(即員警值
    勤點)，兩者距離舉發機關查復達240公尺，而相片中原告車
    輛違規地點約位於民族一路1107號門口前，而測速儀器位置
    與違規行為發生地（即車輛位置）依採證相片顯示為35.6公
    尺，亦即「警52」測速取締標誌與原告違規行為發生地車輛
    位置，相距約275.6公尺(240＋35.6)，顯已符合前揭100公尺
    至300公尺間明顯標示之舉發要件。又依左營分局提供之採
    證照片（參本院卷第71頁），本件「警52」測速取締標誌為
    紅色外框三角形警示標誌，樣式清晰且明顯，標誌前方亦無
    任何遮蔽物阻擋視線，該「警52」測速取締標誌照片上顯示
    之原始拍照檔案日期為111年5月4日15時01分，可證該告示
    牌之設置在原告違規時間111年5月4日15時22分之前，與採
    證照片所示之時間相近，且其在日間有自然光線之情形下 
    ，足可清楚辨識，是該告示牌之設置，應可以認定確實有在
    測速地點前處之路燈電線桿上設置有警告性質告示牌無誤。
    且本案係屬非固定式測速取締超速違規案件，而「警52」標
    誌告示牌乃屬非固定設置於該路段，故原告雖然提出事後於
    111年7月16日於現場實地拍攝照片及google map街景照片（
    參本院卷第19至23頁），該路燈電線桿上無「警52」測速取
    締標誌存在，實屬當然，是原告提出之照片不能為有利原告
    之認定。
　㈣依道路交通管理處罰條例第7條之2第3項所定之程序限制，於執行超速取締勤務時，依道路交通標誌標線號誌設置規則第4條第1項、第5條及第137條規定，一般道路應於在測速地點前方100公尺至300公尺間處所設置，雖屬臨時性之設置，於取締勤務結束後撤除，然道路交通管理處罰條例第7條之2就超速違規之取締並無限定地點，使用之科學儀器亦不限於固定式，是舉發機關本得審酌路況、發生交通事故或民眾檢舉之頻率等因素，選擇適當地點執行超速違規之取締 ，並在取締地點前方設置如本件之警示標誌 ，只要執行勤務期間，該警示標誌、持續懸掛，足以警示駕駛人注意行速，縱非長期、固定之設置，亦無違反道路交通管理處罰條例第7條之2之規定，且此警示標誌字體清晰明確，位置亦明顯可見，關於原告之相關指摘，尚不影響舉發程序之適法性。
　㈤又查本件舉發員警採證使用之雷射測速儀，係依規定送請經
    濟部標準檢驗局委託財團法人台灣商品檢測驗證中心檢驗合
    格領有合格證書（規格：200Hz照相式、器號：LE0103、檢
    定合格單號碼：M0GB0000000、檢定日期：110年7月16日、
    有效期限：111年07月31日），有財團法人台灣商品檢測驗
    證中心110年07月16日雷射測速儀檢定合格證書在卷足憑（
    參本院卷第31頁）。觀諸採證照片上清晰可見系爭違規車輛
    之車號、日期、時間、速限、違規車速等數據，足徵原告駕
    駛系爭車輛於上揭時間，行駛系爭路段時，該測速照相儀器
    確仍在合格期限內，且該雷射測速儀之準確性及正確性應值
    得信賴。
　㈥上開設置告示牌規定之立法用意，不外表明科處違規人行政
    裁罰之目的，乃在敦促駕駛人依行車速限駕駛，是以科學儀
    器採證，應由主管機關在明顯處警示，用以提醒駕駛人依道
    路速限行駛，以期在駕駛人避免受罰之心理下，達到依行車
    速限駕駛進而維護行車安全之最大效益，此係善意之提醒，
    駕駛人，非僅於設置告示牌處、或在警車閃爍警示燈明確告
    知正在執行超速取締勤務時，方遵守交通規則，而於未設有
    告示牌處即得有不予遵循之寬容空間。況本件已於系爭違規
    地點前有設置明顯告示牌告知駕駛人，已如前述，則本件警
    員舉發程序，並無任何違誤之處。
七、綜上所述，本件原告有於上揭時、地，駕駛系爭車輛超速行
    駛之違規行為事證明確，被告依同條例第40條、第63條第1
    項第1款等規定，以原處分裁處原告罰鍰1,200元，並記違規
     點數1點，核無違誤，原告訴請撤銷為無理由，應予駁回。
八、本件第一審裁判費為300元，應由原告負擔，爰確定第一審
    訴訟費用額如主文第2項所示。
據上論結，本件原告之訴為無理由。依行政訴訟法第98條第1項
前段、第237條之8第1項，判決如主文。
中　　華　　民　　國　　111 　年　　10　　月　　21　　日
　　　　　　　　　行政訴訟庭　法　官　朱玲瑤
上為正本係照原本作成。
如不服本判決，應於判決送達後20日內，向本院提出上訴狀並表
明上訴理由（原判決所違背之法令及其具體內容或依訴訟資料可
認為原判決有違背法令之具體事實），其未載明上訴理由者，應
於提出上訴後20日內向本院補提理由書（上訴狀及上訴理由書均
須按他造人數附繕本，如未按期補提上訴理由書，則逕予駁回上
訴），並應繳納上訴裁判費新臺幣750元。
中　　華　　民　　國　　111 　年　　10 　月　　21　　日
　　　　　　　　　　　　　　　書記官　邱秋珍